臺灣雲林地方法院刑事判決
                                    111年度訴字第362號
公  訴  人  臺灣雲林地方檢察署檢察官
被      告  楊詠期


            張哲嘉


            張盛華



            藍士興


上列被告因妨害秩序案件，經檢察官提起公訴（111年度偵字第2
128號），被告於準備程序就被訴事實為有罪之陳述，經本院合
議庭裁定由受命法官獨任行簡式審判程序，判決如下：
    主    文
丁○○、乙○○、丙○○、己○○均犯在公眾得出入之場所聚集三人以上
下手實施強暴罪，各處有期徒刑參月，如易科罰金，均以新臺幣
壹仟元折算壹日。
    事    實
一、乙○○、丙○○、丁○○、己○○等人與何俊宏於110年2月12日0時
    許一同至雲林縣○○鎮○○里○○○街000號鑫好岸釣蝦場喝酒，至
    同日2時許準備離去時，乙○○與同時間在釣蝦場喝酒的戊○○
    發生口角衝突，乙○○、丙○○、丁○○、己○○等人竟基於在公眾
    得出入之場所聚集三人以上，施強暴脅迫之犯意聯絡，在該
    釣蝦場前方，上前包圍戊○○對其叫囂，並由丁○○、丙○○、己○○持路旁機車上陳志嘉、黃文綺、邱鉦仁等人所有之安全帽
    (丁○○、丙○○、己○○等人所涉毀損安全帽及機車犯行部分未
    據告訴）、乙○○以徒手之方式毆打戊○○，致戊○○受有頭部外
    傷、頭皮撕裂傷1.5*0.5公分急挫傷、肢體多處擦傷等傷害
    （丁○○、丙○○、己○○、乙○○所涉傷害犯行部分未據告訴）。
二、案經雲林縣警察局虎尾分局報告臺灣雲林地方檢察署檢察官
    偵查起訴。
    理    由
壹、程序部分：
    被告乙○○、丙○○、丁○○、己○○所犯妨害秩序罪，係死刑、無
    期徒刑、最輕本刑為3年以上有期徒刑以外之罪，亦非高等
    法院管轄第一審案件，被告4人於準備程序中，就被訴事實
    均為有罪之陳述，經本院告知簡式審判程序之旨，並聽取檢
    察官及被告4人之意見後，本院合議庭認無不得或不宜依簡
    式審判程序進行之情形，爰依刑事訴訟法第273條之1第1項
    規定，裁定本案由受命法官獨任進行簡式審判程序，是本案
    之證據調查，依同法第273條之2規定，不受同法第159條第1
    項、第161條之2、第161條之3、第163條之1及第164條至第1
    70條規定之限制。
貳、實體部分：
一、認定犯罪事實所憑之證據及理由：
　㈠上開犯罪事實，業經被告4人於警詢、偵訊及本院審理時均坦承不諱（警卷第7頁至第15頁；偵卷第107頁至第110頁；警卷第91頁至第101頁；偵卷第107頁至第110頁；警卷第27頁至第35頁、第69頁至第79頁；本院卷第77頁至第78頁），並有下列證據可以佐證：
　  ⒈證人即被害人戊○○於警詢及偵訊時之證述（警卷第113頁至
      第115頁、第117頁至第123頁；偵卷第65頁至第70頁）。
      　　
  　⒉證人何俊宏於警詢及偵訊時之證述（警卷第47頁至第57頁
      ；偵卷第65頁至第70頁）。
  　⒊證人顏昌鴻於警詢及偵訊時之證述（警卷第133頁至第141
      頁；偵卷第65頁至第70頁）。
  　⒋證人林頤秀於警詢及偵訊時之證述（警卷第147頁至第155
      頁；偵卷第65頁至第70頁）。
　  ⒌證人陳志嘉於警詢時之證述（警卷第161頁至第163頁、第1
      65頁至第167頁）。
  　⒍證人黃文綺於警詢時之證述（警卷第177頁至第179頁）。
　　⒎證人邱鉦仁於警詢時之證述（警卷第185頁至第187頁、第1
      89頁至第191頁）。
　　⒏監視器錄影畫面翻拍照片15幀（警卷第197頁至第211頁）
      。
　  ⒐現場照片10幀（警卷第213頁至第221頁）。
　  ⒑被害人戊○○之天主教若瑟醫療財團法人若瑟醫院111年2月1
      2日醫字第1110212-001號診斷證明書1紙（警卷第129頁）
      。
　 ⒒贓物認領保管單3紙（警卷第169頁、第181頁、第193頁）。
　㈡上開證據應足以擔保被告4人自白之真實性。故本件事證明確
    ，被告4人犯行均堪以認定，應依法論科。
二、論罪科刑之理由：　　
  ㈠核被告乙○○、丙○○、丁○○、己○○所為，均係犯刑法第150條第
    1項後段之在公眾得出入之場所聚集三人以上下手實施強暴
    罪。
　㈡按共犯在學理上，有「任意共犯」與「必要共犯」之分，前
    者指一般原得由一人單獨完成犯罪而由二人以上共同實施之
    情形，當然有刑法總則共犯規定之適用；後者係指須有二人
    以上之參與實施始能成立之犯罪而言。且「必要共犯」依犯
    罪之性質，尚可分為「聚合犯」與「對向犯」，其二人以上
    朝同一目標共同參與犯罪之實施者，謂之「聚合犯」，如刑
    法分則之公然聚眾施強暴、脅迫罪、參與犯罪結社罪、輪姦
    罪等是，因其本質上即屬共同正犯，故除法律依其首謀、下
    手實施或在場助勢等參與犯罪程度之不同，而異其刑罰之規
    定時，各參與不同程度犯罪行為者之間，不能適用刑法總則
    共犯之規定外，其餘均應引用刑法第28條共同正犯之規定（
    最高法院81年度台非字第233號判決意旨參照）。是被告乙○○、丙○○、丁○○、己○○，就上開在公眾得出入之場所聚集三
    人以上下手實施強暴罪，有犯意聯絡及行為分擔，應論以共
    同正犯。惟依刑法條文有「結夥三人以上」者，其主文之記
    載並無加列「共同」之必要（最高法院79年度台上字第4231
    號判決意旨參照），是本條文以「聚集三人以上」為構成要
    件，應為相同解釋，故主文即不再為「共同」之記載。　　
    　
  ㈢累犯之說明：起訴書固然記載被告丁○○、己○○為累犯，惟未
    具體指出刑案資料查註紀錄表以外之證明方法證明被告2人
    構成累犯之事實及其等之特別惡性或對刑罰反應力薄弱等節
    ，是以公訴人未就被告構成累犯之前階段事實及應加重其刑
    之後階段事項，具體指出證明方法，容屬未盡實質舉證責任
    ，本院自無從為補充性調查，即不能遽行論以累犯及加重其
    刑，但本院仍得就被告之前科素行，依刑法第57條第5款所
    定「犯罪行為人之品行」之量刑審酌事項而為上揭評價，併
    予敘明（參見最高法院刑事大法庭110年度台上大字第5660
    號裁定意旨）。
　㈣按刑事審判旨在實現刑罰權之分配的正義，故法院對有罪被
    告之科刑，應符合罪刑相當之原則，使輕重得宜，罰當其罪
    ，以契合社會之法律感情，此所以刑法第57條明定科刑時應
    審酌一切情狀，尤應注意該條所列10款事項以為科刑輕重之
    標準，並於同法第59條賦予法院以裁量權，如認「犯罪之情
    狀可憫恕者，得酌量減輕其刑」，俾使法院就個案之量刑，
    能斟酌至當。查刑法第150條第1項後段之在公眾得出入之場
    所聚集三人以上下手實施強暴罪，法定刑為6月以上5年以下
    有期徒刑之罪，其最輕本刑為6個月以上有期徒刑，刑責非
    輕，而被告4人雖為本案強暴犯行，但起因是為被告乙○○與
    被害人戊○○發生口角衝突之偶發事件，而非幫派聚集眾人互
    相鬥毆之案件，且被告等人並未持兇器實施大規模強暴，其
    等妨害公共秩序的情節尚輕。又被告4人犯後於偵查及本院
    審理時均坦承本案犯行，且於偵查時即與被害人達成調解，
    被害人因而未提告訴，有雲林縣虎尾鎮調解委員會調解書在
    卷可考（偵卷第54頁），足見被告4人主觀惡性亦非重大。
    據此，本院認為如量處最低度刑有期徒刑6月，仍嫌過重，
    有情輕法重及情堪憫恕之情狀，爰依刑法第59條規定減輕其
    等之刑。
　㈤爰以行為人之責任為基礎，審酌被告乙○○因與被害人起口角
    衝突，即與被告丙○○、丁○○、己○○共同為本案犯行，造成被
    害人受傷，並妨害公共場所之安寧秩序，所為確實不應該。
    然念及被告4人犯後均坦承犯行，且與被害人調解成立，被
    害人亦未提告訴，足見被告4人均有悔意，犯後態度良好。
    並考量被告4人之前科素行、本案之犯罪情節，及檢察官、
    被告4人之量刑意見，暨被告4人於審判中自陳之家庭生活及
    經濟狀況（本院卷第80頁）等一切情狀，分別量處如主文所
    示之刑，並均諭知易科罰金之折算標準。
三、依刑事訴訟法第273條之1第1項、第299條第1項前段，判決
    如主文。
本案經檢察官甲○○提起公訴，檢察官陳淑香到庭執行公訴。
中　　華　　民　　國　　111 　年　　8 　　月　　18　　日
                  刑事第三庭  法  官  黃玥婷
以上正本證明與原本無異。
如不服本判決應於收受判決後 20 日內向本院提出上訴書狀，並
應敘述具體理由；其未敘述上訴理由者，應於上訴期間屆滿後
20 日內向本院補提理由書（均須按他造當事人之人數附繕本）
。「切勿逕送上級法院」。
中　　華　　民　　國　　111 　年　　8 　　月　　18　　日
                                書記官  邱明通
附錄本案所犯法條全文：
中華民國刑法第150條
在公共場所或公眾得出入之場所聚集三人以上，施強暴脅迫者，
在場助勢之人，處1年以下有期徒刑、拘役或10萬元以下罰金；
首謀及下手實施者，處6月以上5年以下有期徒刑。
犯前項之罪，而有下列情形之一者，得加重其刑至二分之一：
一、意圖供行使之用而攜帶兇器或其他危險物品犯之。
二、因而致生公眾或交通往來之危險。